【裁判字號】    97,簡上,39
【裁判日期】    970324
【裁判案由】    違反妨害兵役治罪條例
【裁判全文】
臺灣彰化地方法院刑事判決              97年度簡上字第39號
上  訴  人
即  被  告  甲○○
上列上訴人因違反妨害兵役治罪條例案件，不服本院九十六年度
彰簡字第一一六０號中華民國九十六年十二月二十八日第一審簡
易判決（原檢察官聲請簡易判決處刑案號：九十六年度偵字第一
０三０六號），提起上訴，本院管轄第二審合議庭判決如下：
    主  文
上訴駁回。
    事實及理由
一、按被告經合法傳喚，無正當之理由不到庭者，得不待其陳述
    ，逕行判決，刑事訴訟法第三百七十一條定有明文。本件被
    告甲○○經本院合法傳喚，無正當之理由不到庭，有本院送
    達證書在卷可稽，本院不待其陳述，逕行判決，核先敘明。
二、本案經本院審理結果，認第一審判決認事用法及量刑均無不
    當，應予維持，並引用第一審判決書記載之事實、證據及理
    由（如附件一）。
三、本件上訴人即被告甲○○（以下簡稱被告）上訴意旨：詳如
    附件二。
四、按人民有依法律服兵役之義務，此為憲法第二十條所明定。
    而兵役制度及其相關之兵員召集、徵集如何實施，憲法並無
    明文規定，有關人民服兵役、應召集之事項及其違背義務之
    制裁手段，應由立法機關衡酌國家安全、社會發展之需要，
    以法律定之（司法院大法官會議釋字第五一七號解釋參照）
    。本件被告於偵查及本院審理時雖均未到庭，惟被告於九十
    四年八月二十九日確以九十四年九月二十六日起至同年月三
    十日止赴泰國觀光為由，向彰化縣彰化市公所為役男出境申
    請，並載明如屆期無故未歸，經催告仍未返國接受徵兵處理
    ，願依妨害兵役治罪條例規定移送法辦，經彰化市公所審核
    認符合役男出境處理辦法第四條第一項第三款規定，准予所
    請，並應於九十四年九月二十九日前出境，此有九十四年八
    月二十九日彰市民境字第五六一號臺灣省彰化縣彰化市役男
    出境申請書一份在卷可稽，而被告於九十四年九月二十六日
    出境前往曼谷後，即未返國，經彰化市公所多次連繫其家人
    催促被告甲○○返國未果，乃於九十六年四月十一日以彰市
    民政字第０九六００一四五二一號函被告之母莊芳真儘速通
    知被告返國並接受徵兵處理，被告之母莊芳真於九十六年四
    月二十四日收受該函文後，仍未通知被告返國並接受徵兵處
    理，故彰化市公所乃再於九十六年八月二十一日以彰市民政
    字第０九六００三三七四四號函被告及其母莊芳真儘速通知
    被告返國並接受徵兵處理，被告及被告之母莊芳真於九十六
    年八月二十四日收受該函文後，仍未通知被告返國並接受徵
    兵處理，此有上開彰化縣彰化市公所函二份、送達回執三份
    及境管局入出境資料查詢表一份在卷可資佐證，又被告之母
    莊芳真於九十六年四月三十日向彰化市公所申請緩召所出具
    之聲請書亦陳明「貴所指稱役男甲○○係以觀光名義出國，
    擬以妨害兵役罪處理一節。關於此原因係因當時急迫入學，
    未能等待申請簽證，以觀光名義可急速出國時有違誤。惟實
    際情形則是役男甲○○仍在該校（按即波蘭西里西亞醫學院
    ）就讀醫學系二年級」，此有聲請書一份在卷可稽，足認被
    告於九十四年八月二十九日以赴泰國觀光為由，向彰化縣彰
    化市公所為役男出境申請時，實係欲至波蘭西里西亞醫學院
    讀完六年制醫學系畢業，且中途亦無法回國服兵役，其仍執
    意出國唸書，被告顯有避免徵兵處理之犯意甚明，此外並有
    兵籍表（一）、訴願書及彰化縣政府（案號九六─七０一）
    訴願決定書各一份在卷可稽，是以本案事證已臻明確，被告
    犯行洵堪認定，應予依法論科。
五、原審以被告犯妨害兵役治罪條例第三條第七款犯行事證明確
    ，並審酌上開情狀，據以論罪科刑，判處被告有期徒刑六月
    ，並諭知易科罰金之折算標準，核無不當，上訴人上訴以其
    無逃避兵役之意圖，請求撤銷原判決，難認有理由，應駁回
    其上訴。
據上論斷，應依刑事訴訟法第四百五十五條之一第一項、第三項
、第三百七十三條、第三百六十八條、第三百七十一條，判決如
主文。
本件經檢察官張聖傳到庭執行職務。
中    華    民    國    97    年    3     月    24    日
                        臺灣彰化地方法院刑事第二庭
                            審判長法官   石馨文
                            法      官   黃齡玉
                            法      官   尚安雅
以上正本證明與原本無異。
本件不得上訴。
中    華    民    國    97    年    3     月    25    日
                            書  記  官   洪年慶
妨害兵役治罪條例第三條
役齡男子意圖避免徵兵處理，而有下列行為之一者，處五年以下
有期徒刑：
一、徵兵及齡男子隱匿不報，或為不實之申報者。
二、對於兵籍調查無故不依規定辦理者。
三、徵兵檢查無故不到者。
四、毀傷身體或以其他方法變更體位者。
五、居住處所遷移，無故不申報，致未能接受徵兵處理者。
六、未經核准而出境，致未能接受徵兵處理者。
七、核准出境後，屆期未歸，經催告仍未返國，致未能接受徵兵
    處理者。


司法院資訊處製作；財團法人民間司法改革基金會備份。
